臺灣臺北地方法院刑事判決
110年度審易字第714號
公  訴  人  臺灣臺北地方檢察署檢察官
被      告  張詠苡



選任辯護人  高啟霈律師
上列被告因賭博案件，經檢察官提起公訴（110年度偵字第5498
號），本院判決如下：
    主  文
張詠苡犯圖利聚眾賭博罪，處有期徒刑伍月，如易科罰金，以新
臺幣壹仟元折算壹日。
扣案如附表編號1至7所示之物均沒收；未扣案犯罪所得新臺幣柒
萬伍仟元沒收，於全部或一部不能沒收或不宜執行沒收時，追徵
其價額。
    事  實
一、張詠苡基於意圖營利，供給賭博場所、聚眾賭博之犯意，自
    民國109年9月、10月起，提供其位在臺北市○○區○○路0段00
    號9樓之1之租屋處作為賭博場所，供友人及不特定賭客以麻
    將賭博財物，賭博方式係每人輪流作莊，每底新臺幣（下同
    ）50元，每臺20元，胡牌者可向放槍者收取每底加胡牌臺數
    之金額，自摸者則可向其餘3家收取每底加自摸臺數之金額
    ，如係平日張詠苡則向每位賭客收取150元之場地費；如遇
    假日則向每位賭客收取200元之場地費，以此方式牟利。嗣
    為警於110年1月22日凌晨0時1分許，持本院核發之搜索票在
    上址當場查獲賭客洪晨釜、陳若婕、陳佳樂、周祖安等人賭
    博財物，並扣得如附表編號1至7所示之物，查悉上情。
二、案經臺北市政府警察局中正第二分局報告臺灣臺北地方檢察
    署檢察官偵查起訴。
    理  由
壹、證據能力部分：
一、本案據以認定被告張詠苡犯罪之供述證據，有關被告以外之
    人於審判外之陳述，被告及其辯護人於本院審理時未爭執其
    證據能力（見本院卷第101頁），檢察官亦未就證據能力部
    分表示爭執，且經本院審酌認該等證據之作成無違法、不當
    或顯不可信之情況，而非供述證據亦非公務員違背法定程序
    所取得，則依刑事訴訟法第158條之4反面解釋、第159條至
    第159條之5之規定，均有證據能力。　　
二、被告及其辯護人所爭執無證據能力之其餘供述證據，本院並
    未據以作為認定被告有罪之證據，就此部分之證據能力，認
    無論述必要，附此說明。
貳、實體部分：
一、認定犯罪事實所憑之證據及理由：
　㈠被告固於本院否認有何意圖營利，供給賭博場所、聚眾賭博
    之犯行，辯稱：場地是我家，朋友來我家玩，我不會去干涉
    他們如何使用，我只是收個電費而已云云；辯護人則為被告
    利益辯護稱：被告收取的是玩桌遊的費用，不管有沒有打麻
    將，都是收一樣的費用，不算抽頭云云。經查：
　⒈被告自109年9月、10月起，提供其位在臺北市○○區○○路0段00
    號9樓之1之租屋處，供友人及不特定人賭玩麻將，賭博方式
    係每人輪流作莊，每底50元，每臺20元，胡牌者可向放槍者
    收取每底加胡牌臺數之金額，自摸者則可向其餘3家收取每
    底加自摸臺數之金額，被告並向在場之人收取150至200元之
    場地費。嗣為警於110年1月22日凌晨0時1分許，持本院核發
    之搜索票在上址當場查獲證人洪晨釜、陳若婕、陳佳樂、周
    祖安等人以麻將賭博財物，並扣得如附表編號1至7所示之物
    之事實，業據證人洪晨釜、陳佳樂、周祖安於偵查中結證明
    確（見偵卷第169至177頁），復有臺北市政府警察局中正第
    二分局搜索扣押筆錄、扣押物品目錄表、現場照片、行動電
    話翻拍照片等件（見偵卷第77至85、89至101頁）在卷可稽
    ，並有扣案如附表編號1至7之物可證，且被告對此部分之事
    實亦不否認（見本院卷第88、100頁），是此部分事實，應
    堪認定。
　⒉刑法第266條第1項之普通賭博罪，係以在公共場所或公眾得
    出入之場所賭博財物為其成立要件。而刑法第268條之圖利
    賭博罪或聚眾賭博罪，並不以在公共場所或公眾得出入之場
    所為其要件。是被告提供住家供為他人賭玩財物，並無礙刑
    法第268條之圖利賭博罪或聚眾賭博罪之構成要件是否合致
    ，先予敘明。又刑法第268條之罪以意圖營利，供給賭博場
    所或聚眾賭博為其構成要件，而所謂「意圖」者，即主觀上
    之期望，亦即所以出此之動機或目的；而所謂「營利」者，
    即藉以牟取經濟上或財產上利益；而此之所謂「意圖營利」
    者，固與俗稱之「抽頭」或「抽取頭錢」意義相近，但以行
    為人主觀上有此藉以牟利之期望為已足，並不以實際上有無
    實施抽頭之行為為必要（最高法院89年度台非字第49號判決
    意旨參照）。查被告於本院自承：我所收取得場地費是合乎
    桌遊店市場行情的等語（見本院卷第88、100、107、108頁
    ）。惟查，不論被告有無提供桌遊器具供賭客使用，均無礙
    被告有提供場所及麻將供人賭玩之事實。又被告及其辯護人
    固稱收取之費用僅係電費或桌遊費云云，然依當日查獲之情
    形以觀（見偵卷第89頁），現場除4人賭玩麻將外，尚有4人
    以撲克牌玩鬥地主，則以最低1人150元之費用計算，被告該
    日至少已可收取1,200元，而一個月之電費豈可能高達3萬6,
    000元，且撲克牌、麻將之成本，亦不致高達數萬元，故被
    告應有營利之意圖甚為顯明。
　㈡綜上，本件事證明確，被告犯行堪以認定，應依法論科。　
二、論罪科刑：
  ㈠核被告所為，係犯刑法第268條前段及後段之圖利供給賭博場
    所罪及聚眾賭博罪。
  ㈡刑事法若干犯罪行為態樣，本質上原具有反覆、延續實行之
    特徵，立法時既予特別歸類，定為犯罪構成要件之行為要素
    ，則行為人基於概括之犯意，在密切接近之一定時、地持續
    實行之複次行為，倘依社會通念，於客觀上認為符合一個反
    覆、延續性之行為觀念者，於刑法評價上，即應僅成立一罪
    （最高法院95年度台上字第1079號判決意旨參照）。查被告
    自109年9月、10月開始經營起至遭警方查獲之110年1月22日
    止，先後聚集不特定多數人前來賭博之場所，並藉以營利，
    其犯罪形態本質上即具有反覆、延續之特質，足認其自始即
    基於反覆實施供給賭博場所及聚眾賭博之單一決意，在緊密
    之時、空內反覆、持續從事同一犯罪行為，依社會通念，應
    屬具有營業性之重複特質之「集合犯」，僅成立一罪。又被
    告上開所為，係基於同一犯意之決定，達成其同一犯罪之各
    個舉動，乃一行為觸犯上開2罪名，係想像競合犯，應依刑
    法第55條規定，從情節較重之圖利聚眾賭博罪處斷。
　㈢爰審酌不思以正當方式賺取金錢，提供賭博場所聚眾賭博，
    助長投機風氣，敗壞社會善良風俗，犯後又未能正視己非，
    坦認錯誤，未見悔意，且擔任負責人而就本案犯行基於主導
    地位，並考量其於本院審理時自陳之智識程度及家庭經濟狀
    況（見本院卷第104頁），暨犯罪所得等一切情狀，量處如
    主文所示之刑，並諭知易科罰金折算標準。
三、沒收：
  ㈠扣案如附表編號1至7所示之物，均為被告所有且供其犯本案
    犯罪所用之物等情，業據被告於警詢時供陳明確，並有現場
    照片（見偵卷第18、20、92頁）在卷可憑，均應依刑法第38
    條第2項前段規定宣告沒收。
　㈡被告自109年9月、10月間至110年1月22日為警查獲期間，提
    供賭博場所而聚眾賭博，並收取平日每日150元、假日每日2
    00元之場地費等節，經被告陳明在卷（見本院卷第88、100
    頁），又110年1月22日為警查獲當天，尚未收取費用一情，
    亦據證人洪晨釜、陳佳樂、周祖安於偵查中證述明確（見偵
    卷第171頁）。而依卷內證據無從具體算定其犯罪所得，致
    認定顯有困難，僅得依被告前揭所述，及扣得之麻將僅1副
    ，依有疑唯利被告原則，認1日僅供一桌4人賭玩麻將，依刑
    法第38條之2第1項前段規定，以被告前開犯罪時間及1日僅
    向4人收取賭玩麻將之費用，估算被告之犯罪所得為7萬5,00
    0元（以109年10月1日至110年1月21日計算，9月略為不計，
    期間平日時間共計77天、假日共計36天，即計算式：【77×4
    ×150】＋【36×4×200】＝75,000）。爰依刑法第38條之1第1項
    前段、第3項規定宣告沒收之，並於全部或一部不能沒收或
    不宜執行沒收時，追徵其價額。　　
參、又當事人、代理人、辯護人或輔佐人聲請調查之證據，法院
    認為不必要者，得予駁回之，刑事訴訟法第163條之2第1項
    定有明文。而待證事實已臻明確無再調查之必要者，依該條
    第2項第3款之規定，即屬不必要調查之證據。本案被告雖請
    求本院再行傳喚在場之人到庭作證（見本院卷第104頁），
    然依上開卷內證據及相關證人之證述，足認本案事證已臻明
    確，是依上開規定，即無調查之必要，附此敘明。
據上論斷，應依刑事訴訟法第299條第1項前段，刑法第268條、
第55條、第41條第1項前段、第38條第2項前段、第38條之1第1項
前段、第3項、第38條之2第1項前段、刑法施行法第1條之1第1項
，判決如主文。
本案經檢察官郭建鈺提起公訴，檢察官吳春麗到庭執行職務。　
中　　華　　民　　國　　110 　年　　10　　月　　25　　日
　　　　　　　　　刑事第二十一庭  法　官　倪霈棻
上正本證明與原本無異。
如不服本判決應於收受送達後20日內向本院提出上訴書狀，並應
敘述具體理由；其未敘述上訴理由者，應於上訴期間屆滿後20日
內向本院補提理由書（均須按他造當事人之人數附繕本）「切勿
逕送上級法院」。因疫情而遲誤不變期間，得向法院聲請回復原
狀。
                                  書記官  陳怡君
中　　華　　民　　國　　110 　年　　10　　月　　26　　日
附錄本案論罪科刑法條全文： 
中華民國刑法第268條
意圖營利，供給賭博場所或聚眾賭博者，處3年以下有期徒刑，
得併科9萬元以下罰金。
附表：
編號 物品名稱 數量 1 手機 1支 2 監視器主機 1組 3 監視器鏡頭 4個 4 麻將 1副 5 搬風骰子 1顆 6 牌尺 4支 7 洪晨釜、陳若婕、陳佳樂、周祖安所持有之撲克牌賭具籌碼 65張